臺灣高雄地方法院刑事判決　　　　　　　　　　　　九十三年度訴字第二三六六號
　　公　訴　人　臺灣高雄地方法院檢察署檢察官
　　被　　　告　丁○○　男　四.
　　義務辯護人　郭季榮律師
右列被告因偽造有價證券等案件，經檢察官提起公訴（九十三年度偵字第一三一五七
號），本院判決如左：
    主  文
丁○○連續意圖為自己不法之所有，而侵占對於業務上所持有之物，處有期徒刑壹年
貳月。
其餘被訴部分免訴。
    事  實
一、丁○○自民國八十九年三月份起，即任職於高雄市曉屏企業股份有限公司（下稱
    曉屏公司），擔任銷貨之業務員，職司面紙銷售業務之推廣及收取銷貨貨款，為
    從事業務之人，竟自九十一年十一月起，因需款使用，即基於意圖為自己不法所
    有之概括犯意，陸續將因業務關係而向客戶收取之貨款現金與支票，共計新台幣
    （下同）一百五十七萬四千九百三十八元侵占入己，直至九十二年九月十五日丁○○離職後，始為曉屏公司核對帳款發現上情。
二、案經曉屏公司訴由臺灣高雄地方法院檢察署檢察官偵查起訴。
    理  由
壹、有罪部分
一、右揭事實業據被告丁○○坦承不諱，核與告訴人曉屏公司代理人乙○○之指述大
    致相符，且有曉屏公司之寄單證明、出貨單及統一發票等件附卷可稽，被告之自
    白業有相當之補強證據，其之犯行業臻明確，應依法論科。
二、查被告為銷貨業務員，執司銷貨及收取貨款之業務，為從事業務之人，其侵占因
    業務上所持有之銷貨貨款，核係犯刑法第三百三十六條第二項之業務侵占罪。被
    告先後多次侵占犯行，時間緊接，犯罪構成要件相同，顯係基於概括犯意為之，
    為連續犯，爰依刑法第五十六條論以一罪，並加重其刑。爰審酌被告為從事業務
    之人，本應謹守分寸誠信執行業務，竟因一時貪念而侵占業務上收取之貨款，行
    為確有不當，復衡其犯後坦承犯行，態度良好，惟卻未與告訴人達成和解，以賠
    償告訴人損失及所造成之損害等一切情狀，量處如主文所示之刑，以示儆懲。
貳、免訴部分：
一、公訴意旨略以：丁○○與戊○○係同居之男女朋友，九十二年五月間，丁○○在
    其二人同居之高雄市○○路二四六巷三十號住處內，趁蕭女不注意之際，意圖為
    自己不法之所有，竊取蕭女所有之高雄中小企業銀行澄清分行空白支票十三張與
    印章一枚，得手後，於同年七月三十一日，將其中一張空白支票蓋用蕭女之印章
    於發票人欄上，填寫金額為二十一萬元，發票日為同年九月一日，偽造完成後並
    在支票背面盜蓋曉屏企業股份有限公司之印章（該印章係曉屏公司交付給丁○○
    ，授權丁○○於收得之貨款支票未載明受款人為曉屏公司時，將之蓋用於受款人
    欄），偽造曉屏公司之背書，向甲○○佯稱是曉屏公司收得之客票，因需款而向
    外借款周轉，持向甲○○調借同額現金，甲○○信以為真而如數借予，該支票屆
    期兌現。丁○○再於同年八月十五日又以同一手法偽造蕭女簽發之金額三十八萬
    元發票日同年九月十五日之支票一紙，以及曉屏公司之背書，再向甲○○借得三
    十八萬元，因屆期未能兌現，甲○○向曉屏公司查証，始知受騙，因認被告涉犯
    有刑法第二百零一條第一項之偽造有價證券罪及第二百十條、第二百十六條之行
    使偽造私文書罪與第三百二十條第一項之竊盜罪等語。
二、按案件曾經判決確者，應諭知免訴之判決，刑事訴訟第三百零二條第一款定有明
    文。又訴訟上所謂一事不再理之原則，關於實質上一罪或裁判上一罪，亦均有其
    適用；連續犯係裁判上一罪，其一部分犯罪事實曾經判決確定者，其效力當然及
    於全部，故復將其他部分重行起訴或自訴者，亦應諭知免訴之判決（最高法院六
    十年台非字第七七號、四十九年台非字第二Ｏ號判例意旨可資參照）。
三、經查：被告前於九十二年八月中旬某日，因需錢孔急，乃在高雄市○○區○○路
    二四六巷三十號同居處所之房間內，竊取戊○○所有之空白支票二只，並於該二
    只支票上偽填發票日期、發票人及發票金額等支票必要記載事項，並盜用戊○○
    之印章蓋印於上，其後持之分別向王秀娥借款而詐得現金三十二萬及清償先前所
    積欠劉大福之債務，而經本院於九十三年六月三十日以九十三年度訴字第七五二
    號判處有期徒刑一年八月，緩刑三年確定，有該案判決書一份及本院刑案電話查
    詢登記表一紙在卷可查。觀諸公訴人公訴意旨所指之竊盜及偽造有價證券之犯行
    ，與本院前開確定判決之犯行，時間相近，手法相同，應係基於概括犯意而為，
    當有連續犯之裁判上一罪關係。而行偽造私文書之犯行，因公訴人認與前開公訴
    意旨所指之竊盜犯行及偽造有價證券犯行均有牽連犯之一罪關係，是本件公訴人
    前開所指被告涉犯刑法第二百零一條第一項之偽造有價證券罪及第二百十條、第
    二百十六條之行使偽造私文書罪與第三百二十條第一項之竊盜罪等犯行，均應為
    本院前開確定判決效力所及，公訴人遽就本件被告涉犯刑法第二百零一條第一項
    之偽造有價證券罪及第二百十條、第二百十六條之行使偽造私文書罪與第三百二
    十條第一項之竊盜罪之同一犯行，向本院重行提起公訴，自有不當，揆諸前揭規
    定，應就此部分為免訴判決之諭知。
本件經檢察官丙○○到庭執行職務。
據上論斷，應依刑事訴訟法第二百九十九條第一項前段、第三百零二條第一款，刑法
第三百三十六條第二項、第五十六條，罰金罰鍰提高標準條例第一條前段，判決如主
文。
中　　　華　　　民　　　國　　九十三　　年　　 十二 　　月　　 十四 　　日
                                  臺灣高雄地方法院刑事第十七庭
                                    審判長法  官 李麗珠
                                          法  官 陳明呈
                                          法  官 林勇如
右正本證明與原本無異。
如不服本判決，應於判決送達後十日內，向本院提出上訴狀。
                                          書記官 許雅惠
中　　　華　　　民　　　國　　九十三　　年　　 十二 　　月　　 十四 　　日
中華民國刑法第三百三十六條
(公務公益侵占罪、業務侵占罪)
對於公務上或因公益所持有之物，犯前條第一項之罪者，處一年以上七年
以下有期徒刑，得併科五千元以下罰金。
對於業務上所持有之物，犯前條第一項之罪者，處六月以上五年以下有期
徒刑，得併科三千元以下罰金。
前二項之未遂犯罰之。
